【裁判字號】    90,交易,58
【裁判日期】    900320
【裁判案由】    過失致死等
【裁判全文】
臺灣高雄地方法院刑事判決               九十年度交易字第五八號
    公  訴  人  臺灣高雄地方法院檢察署檢察官
    被      告  丙○○
右列被告因過失致死案件，經檢察官提起公訴（八十九年度偵字第二五一六九號、八
十九年度偵字第二六七二號），本院判決如左：
    主  文
丙○○因過失致人於死，處有期徒刑參月，如易科罰金，以佰元折算壹日。
丙○○被訴公共危險部分無罪。
    事  實
一、丙○○考領有普通小型車駕駛執照，於民國八十九年十月十四日下午八時二十五
    分許駕駛車牌號碼ＹＷ─三四四○號自小客車，由高雄市○○路左轉軍校路，再
    沿高雄市○○區○○路北上（起訴書誤載為南下）內側快車道行駛，行經該路九
    八三號前之行人穿越道（即斑馬線）南面車輛停止線前約十點二公尺處，本應注
    意汽車行駛時，駕駛人應注意車前狀況，以隨時採取必要之安全措施，而依當時
    客觀情形，天候晴、夜間有照明光線、道路形態直路、路面乾燥無缺陷、無障礙
    物、視距良好，依其智識、能力並無不能注意之情形，詎丙○○竟未注意車前狀
    況，以隨時採取必要之安全措施，適有行人龍林貴蘭徒步攜帶寶特瓶、報紙等雜
    物，亦疏未注意行人應由行人穿越道穿越道路，且不得在行人穿越道三十公尺範
    圍內穿越道路，貿然在行人不得穿越之路段徒步橫越軍校路，且暫停於軍校路行
    車分向線，半蹲整理其隨身攜帶之雜物，遭丙○○駕駛上開自用小客車左前車頭
    撞擊，致龍林貴蘭因受撞擊而跌落地面，並受有頭部外傷、顱內出血、腦脊隨損
    傷等傷害，經送海軍總醫院急救後，延至八十九年十一月十七日下午九時三十分
    許因呼吸衰竭不治死亡，丙○○於肇事後，於犯罪未發覺前，向據報前往現場處
    理之警員主動承認自首而接受裁判。
二、案經高雄市政府警察局楠梓分局移送臺灣高雄地方法院檢察署檢察官偵查起訴。
    理  由
甲、有罪部分：
一、訊據被告丙○○固坦承於右揭時、地駕車未注意車前狀況，撞擊被害人龍林貴蘭
    ，而被害人因本件交通事故死亡之事實，惟辯稱：我自加昌路左轉軍校路內側車
    道，車速不到四十公里，當時天色很暗，先注意左右有無來車，尚未及注意前方
    狀況時，就聽到「砰」一聲，車禍發生前我根本沒有看到被害人，車禍發生後被
    害人家屬未全力配合醫院診治，被害人死亡後，我有誠意與被害人家屬和解，除
    被害人家屬已領得強制險保險金新台幣（下同）一百四十萬元以外，並同意另再
    給付六十萬元，但因經濟能力只能以分期給付方式，但被害人家屬要求我一次給
    付六十萬元，故迄今無法達成和解等語。經查：
（一）按駕駛人應注意車前狀況，並隨時採取必要之安全措施，道路交通安全規則第
      九十四條第三項定有明文，此為一般駕駛人所應注意並確實遵守之事項。被告
      考領有普通小型車駕駛執照，有高雄市交通裁決所駕駛執照吊扣執行單影本一
      份附卷可證，對上開規定自當知之甚詳，駕駛汽車時自應注意上開規定並確實
      遵守之。而依當時客觀情狀天候晴、夜間有照明光線（道路交通事故調查報告
      表於光線部分誤載為日間自然光線）、路面形態直路、路面乾燥無缺陷、無障
      礙物、視距良好，此有道路交通事故調查報告表一份及肇事現場照片八幀附卷
      足參。依其智識、能力並無不能注意之情事，被告自應注意車前狀況，並隨時
      採取必要之安全措施為是。
（二）被告於本院審理中自承：我由加昌路左轉到軍校路，先注意左、右有無來車，
      還來不及注意前方，就聽到「砰」一聲，撞到之前都沒有看到被害人，撞到之
      後，車子駛過斑馬線才停下來，我的左前車頭撞及被害人等語（見本院九十年
      二月十五日訊問筆錄、九十年三月六日審判筆錄），核與目擊本件車禍發生之
      證人林亮坤於警訊中證稱：我於八十九年十月十四日二十時二十五分許途經高
      市○○區○○路南下車道九○六號前停車講行動電話時，看到對面車道靠近中
      心線的地方有一個人（即被害人）彎著腰半蹲在那裡整理東西，忽然有一輛Ｙ
      Ｗ─三四四○號小客車由那人的後面撞擊，撞擊後那人被彈開約六、七公尺左
      右等語（見證人林亮坤八十九年十月十四日警訊筆錄）等情節相符。且由上開
      道路交通事故調查表及現場照片八幀顯示：肇事地點在軍校路北上車道，該路
      段係直路雙向共六線道，肇事後被告之車輛停放在北上內側車道，車頭朝北，
      距道路分向線二‧二公尺，車尾距軍校路北上車道九八三號前行人穿越道南面
      車輛停止線六‧一公尺，被害人血跡分布於軍校路南下車道，距道路分向線○
      ‧五公尺處，距南下車道行人穿越道南面停止線十．二公尺，被害人所攜帶數
      十支寶特瓶、報紙等雜物散落處，分布在被告血跡遺留處至行人穿越道南面車
      輛停止線之軍校路南北雙向內側車道。參諸被告之車輛與被害人之血跡及所攜
      之雜物在肇事後停放、散落之位置，及肇事地點之路況、被害人於肇事前之位
      置、被告左前車頭由撞擊被害人之位置，可見肇事地點應在軍校路北上車道九
      八三號前之斑馬線南面車輛停止線前約十點二公尺處之行車分向線上，當時被
      害人半蹲，被告於左轉軍校路後僅注意左、右來車，疏未注意到前方之人車動
      態等車前狀況，因而未看見被害人半蹲於行車分向線上，致未能採取必要安全
      措施以致肇事，被告就本件交通事故之發生確有過失。至被告辯稱當時視線比
      較暗等語，然查，本件事故發生當時為夜間，然車禍撞及點在道路之行車分向
      線上，而該處係直路，前方視線並無遭阻礙之處，駕駛人若注意車前狀況，輔
      以車輛之照明設備，仍可於相當之安全距離外查覺被害人半蹲在行車分向線之
      狀況，進而採取必要之警戒或閃避措施，被告所辯，顯不足採。
（三）再按行人應在劃設之人行道行走，並不得在道路上任意蹲、立，阻礙交通；行
      人必須經由行人穿越道穿越道路，不得在其三十公尺範圍內穿越道路，按道路
      交通安全規則第一百三十三條、第一百三十四條第一款規定甚明。本件肇事地
      點在軍校路北上車道九八三號前之行人穿越道南面車輛停止線約十點二公尺處
      之行車分向線上，已如前述，則被害人本應行走行人穿越道，並迅速穿越軍校
      路，然其竟不依規定行走，又在不得穿越之路段蹲立阻礙交通，就本件交通事
      故之發生確有嚴重過失，但被告仍不得因此解免其應負之過失刑責。
（四）被害人因本件車禍受有頭部外傷、顱內出血，送醫後因呼吸衰竭不治死亡之事
      實，業經被害人之弟甲○○、被害人之夫乙○於警、偵訊及本院審理中陳述明
      確，並經臺灣高雄地方法院檢察署檢察官督同檢驗員相驗屬實，有照片四幀、
      勘驗筆錄、臺灣高雄地方法院檢察署相驗屍體證明書、臺灣高雄地方法院檢察
      署鑑定驗斷書在卷可憑。被告之過失行為與被害人之死亡結果間，具有相當因
      果關係，本件事證明確，被告過失致死犯行，洵堪認定。
二、核被告丙○○所為，係犯刑法第二百七十六條第一項過失致死罪。被告肇事後實
    施酒精濃度測試結果，測得其吐氣所含酒精成分雖達每公升０．四六毫克，然被
    告尚未達不能安全駕駛之程度（詳如後述），則被告酒後駕車，顯然未達酒醉之
    狀態，雖肇事致人於死，仍不符合道路交通管理處罰條例第八十六條第一項酒醉
    駕車因而致人死亡加重其刑之規定。又本件車禍發生後，警方據報前往現場處理
    ，於警察機關知悉犯罪事實，但不知犯罪人為何人前，被告在現場向前往處理之
    警員坦承肇事之情，業經證人劉建明於本院審理中到庭具結陳述：我據報至現場
    時，被告仍留在現場，並主動告知是其肇事等語明確，足見被告未發覺之犯罪自
    首而願接受裁判，應依刑法第六十二條前段之規定減輕其刑；再者，被告駕駛汽
    車依規定行駛於快車道，因被害人不依規定擅自進入快車道而肇事，致被害人死
    亡，併依道路交通管理處罰條例第八十六條第二項遞減其刑。而上開刑之減輕，
    應先依較少之數減輕之。茲審酌因被告之過失行為，致被害人死亡，惟被害人未
    依規定由行人穿越道穿越道路，並於穿越道路時未小心迅速通過，竟半蹲於道路
    行車分向線處整理雜物，過失程度較被告為重，及被害人家屬除已領取強制險給
    付一百四十萬元外，被告迄未與被害人家屬達成民事和解，被告犯後態度尚稱良
    好等一切情狀，量處如主文所示之刑，及諭知易科罰金之折算標準。再按修正前
    刑法第四十一條易科罰金之折算標準，業經總統於九十年一月十日公布為現行刑
    法第四十一條第一項，並於同年月十二日生效，依刑法第二條第一項前段從新從
    輕原則，應依修正後刑法第四十一條第一項前段之規定對於被告最為有利。
乙、無罪部分：
一、公訴意旨以：被告明知飲酒後已不能安全駕駛動力交通工具時，即不得駕車，猶
    於八十九年十月十四日下午七時許，在高雄市後勁派出所附近一家火鍋店飲酒後
    ，明知受酒精之影響，已達不能駕駛動力交通工具之狀態，仍貿然駕駛車牌號碼
    ＹＷ─三四四○號自小客車，沿高雄市○○區○○路北上內側快車道行駛，疏未
    注意撞及徒步穿越道路至道路中心線之行人龍林貴蘭，肇事後經警對被告實施酒
    精濃度測試結果，測得其吐氣所含酒精成分達每公升０．四六毫克，因認其涉犯
    刑法第一百八十五條之三公共危險罪嫌等語。訊據被告固坦承酒後駕車肇事，惟
    否認其飲酒已達不能安全駕駛之情狀，並辯稱：我當天只喝啤酒二杯，並未影響
    駕駛能力等語。
二、按犯罪事實應依證據認定之，無證據不得推定其犯罪事實，刑事訴訟法第一百五
    十四條定有明文。次按事實之認定應憑證據，如未能發現相當證據，或證據不足
    以證明，自不能以推測或擬制之方法，為裁判基礎（最高法院四十年臺上字第八
    六號判例參照）。又認定犯罪事實，所憑之證據，雖不以直接證據為限，間接證
    據亦包括在內，然無論直接或間接證據，其為訴訟上之證明，須於通常一般之人
    均不致於有所懷疑，而得確信其為真實之程度者，始得據之為有罪之認定，倘其
    證明尚未達到此一程度，而有合理性懷疑之存在時，即無從為有罪之認定（最高
    法院著有七十六年臺上字第四九八六號判例參照）。又按刑法第一百八十五條之
    三之公共危險罪所謂不能安全駕駛，係抽象危險犯，固不以發生具體危險為必要
    ，惟仍應以已達不能安全駕駛之程度始克相當，而對於呼氣酒精濃度已達每公升
    零點五五毫克以上，肇事率為一般正常人之十倍，認為已達不能安全駕車之標準
    ，此有法務部八十八年五月十八日法八八檢字第一六六九函告週知。經查：
（一）被告於八十九年十月十四日下午八時二十五分肇事，經警於同日下午八時五十
      五分許實施酒精濃度測試結果，測得其吐氣所含酒精成分為每公升０．四六毫
      克，此有酒精測試值表單正本一份附卷可證。惟證人即據報到場處理車禍之高
      雄市政府楠梓分局右昌派出所警員劉建明於本院審理中證稱：「我在現場聞到
      被告身上有酒味，但看不出有醉態，臉色泛紅，看得出有喝過酒的樣子，講話
      還蠻清楚，行為還算正常」等語（見本院九十年二月十五日訊問筆錄），而警
      員劉建明於同日下午八時五十五分許於觀察被告之具體情狀後，因而未在酒精
      測試觀察紀錄表觀察結果欄為任何記載，此有測試觀察紀錄表一紙在卷可證。
      另證人即實施酒精測試之高雄市警察局交通大隊第七分院警員王清榮到庭具結
      證述：我係根據右昌派出所同仁告訴我被告有喝酒的跡象，我才做酒測，但我
      看不出來被告有喝酒的樣子，臉部沒有潮紅，精神還很好等語。則被告呼氣酒
      精濃度雖達每公升零點四六毫克，然就被告個人飲酒後之行為表現觀察，顯未
      逾越上開客觀數據顯示及本於科學數據檢討出之不能安全駕駛標準甚明。
（二）又被告施以酒精濃度測試時距肇事時已有半小時，但關於被告於肇事時之酒精
      濃度究竟為何，事涉個人體質、新陳代謝能力、有無排泄、解酒等因素，實難
      以客觀醫學數據反推求得被告肇事時之酒精濃度如何，何況上開客觀數據顯示
      僅係本於科學數據檢討出之不能安全駕駛之參考標準，實際上駕駛人是否確達
      不能安全駕駛，事涉駕駛人個人體質不同，故而仍應以警方查獲駕駛人肇事時
      之開車行為是否異常、四肢穩定度、神智清晰度等各種狀況綜合加以觀察，作
      為判斷是否不能安全駕駛之依據，較為可採。而本件既經證人劉建明及王清榮
      到庭陳述被告之行為、神智等各種情狀並無異常之處，僅證人劉建明證述可聞
      到被告身上之酒味，及被告臉色泛紅等情狀，然此為一般人飲酒後可能產生之
      現象，但飲酒既非法之所不許，法所處罰者係飲酒達不能安全駕駛之駕駛行為
      ，自不得僅憑被告身上有酒味及臉色泛紅，即認被告已達不能安全駕駛之程度
      ，被告既尚非達不能安全駕駛之程度，縱其駕車肇事，亦不符合道路交通安全
      管理處罰條例。此外，復查無其他積極證據足以認定被告酒後駕車有何不能安
      全駕駛之情，自屬犯罪不能證明，應諭知無罪判決。
丙、論結：應依刑事訴訟法第二百九十九條第一項前段、第三百零一條、道路交通管
    理處罰條例第八十六條第二項、刑法第二條第一項但書、第二百七十六條第一項
    、第六十二條前段、第七十二條第一項、第四十一條第一項前段、罰金罰鍰提高
    標準條例第一條前段、第二條，判決如主文。
本案經檢察官陳正達到庭執行職務
中      華      民      國      九十      年   三      月    二十    日
                                      臺灣高雄地方法院交通法庭
                                          法  官  張  桂  美
右正本證明與原本無異。
如不服本判決，應於判決送達後十日內，向本院提出上訴狀。
                                          書記官  吳  金  霞
中      華      民      國      九十      年      三      月    二十    日


司法院資訊處製作；財團法人民間司法改革基金會備份。
